【裁判字號】    89,交聲,164
【裁判日期】    890831
【裁判案由】    違反道路交通管理處罰條例聲明異議
【裁判全文】
臺灣臺北地方法院交通事件裁定                    八十九年度交聲字第一六四號
    異議人即
    受處分人  甲○○
右列受處分人因違反道路交通管理處罰條例案件，對於臺北市交通事件裁決所於中華
民國八十九年二月廿二日所為之處分( 原處分案號：北市交裁駕字第22-729684 號 )
聲明異議，本院裁定如左：
        主      文
原處分撤銷。
甲○○機器腳踏車駕駛人，持逾期之駕駛執照駕車，處罰鍰新臺幣壹仟捌佰元及扣繳
民國六○年二月一日核發但已逾期之「機字第983951號」重型機器腳踏車駕駛執照。
        理      由
一、按「道路交通管理處罰條例」第三條第八款及「道路交通安全規則」第二條第一
    項第一款均明文規定該等有關道路交通安全法規所稱之「汽車」均包含「機器腳
    踏車」。汽( 機 )車駕駛執照自發照之日起每滿六年換發一次，汽( 機 )車駕駛
    人應於有效期限屆滿前一個月內，向公路監理機關申請換發新照；汽( 機 )車駕
    駛執照逾期未換發新照者，不得使用駕車，「道路交通安全規則」第五十二條定
    有明文。又汽( 機 )車駕駛人持逾期駕駛執照駕車者，應處銀元六百元以上一千
    二百元以下( 即新臺幣一千八百元以上三千六百元以下 )之罰鍰並禁止其駕駛及
    扣繳已逾期之駕駛執照，「道路交通管理處罰條例」第二十二條第一項第六款及
    第二項亦有規定。
二、本件受處分人即異議人甲○○於八十八年十一月廿四日上午十時廿分許，駕駛一
    輛車牌AIS-496 號重型機器腳踏車，在臺北市○○區○○路、下崙路交岔路口，
    為執行路檢勤務之臺北市政府警察局文山第一分局警備隊員警陳加晃攔停並請其
    出示駕駛執照及行車執照，受處分人即提出其於民國六○年二月一日考領獲核發
    但已逾期之「機字第983951號」重型機器腳踏車駕駛執照，陳加晃警員以受處分
    人有違反道路交通管理處罰條例第二十二條第一項第六款「持逾期駕駛執照駕車
    」之違規行為而當場掣單舉發。嗣受處分人於舉發通知單所載應到案日期前向原
    處分機關申訴，經原處分機關請舉發單位調查結果，仍認受處分人有前開違規行
    為，原處分機關乃依道路交通管理處罰條例第二十二條第一項第六款規定，於八
    十九年二月廿二日從輕裁處罰鍰新臺幣一千八百元( 即銀元六百元 )，但漏未將
    該張早已逾期之駕駛執照扣繳。
三、訊據受處分人固不否認其於前揭時地持用逾期之「機字第983951號」重型機器腳
    踏車駕駛執照駕駛該輛車牌AIS-496 號重型機器腳踏車為陳加晃警員攔停路檢之
    事實，惟矢口否認其有任何違反道路交通管理處罰條例之行為，辯稱略以「本人
    持有之該張( 機字第983951號 )重型機器腳踏車駕駛執照並未記載有效期間，由
    於對交通監理法規不熟悉，一直以為屆期監理單位將另行通知換照，以致不知該
    張駕駛執照早已逾期」云云。經查：受處分人既係依法考領該張「機字第983951
    號」重型機器腳踏車駕駛執照，是其對於道路交通安全規則第五十二條「汽( 機
     )車駕駛執照自發照之日起每滿六年換發一次，汽( 機 )車駕駛人應於有效期限
    屆滿前一個月內，向公路監理機關申請換發新照；汽( 機 )車駕駛執照逾期未換
    發新照者，不得使用駕車」之規定，自應知之甚稔。況查現行有關道路交通法規
    並無公路監理機關對於汽( 機 )車駕駛執照有效期限屆滿前，必須主動通知汽(
    機 )車駕駛人辦理換照之強制規定。受處分人空言否認違規，所辯無非係卸責之
    詞，不足採信。本件受處分人持逾期駕駛執照駕車之違規行為明確，原處分機關
    依道路交通管理處罰條例第二十二條第一項第六款規定從輕裁處受處分人罰鍰新
    臺幣一千八百元( 即銀元六百元 )，固非無見。惟查汽( 機 )車駕駛人持逾期駕
    駛執照駕駛汽( 機 )車者，係違反道路交通管理處罰條例第二十二條第一項第六
    款規定之行為，除應依該法條第一項規定裁處罰鍰外，尚應依同法條第二項規定
    扣繳該張已逾期之駕駛執照，本件原處分機關漏未於裁決書之處罰主文欄上記載
    扣繳該張已逾期駕駛執照，即難認為允洽。本件受處分人之異議雖無理由，惟原
    處分既有不當，自應由本院將原處分撤銷，仍以受處分人有違反道路交通管理處
    罰條例第二十二條第一項第六款規定之行為，從輕科處其罰鍰新臺幣一千八百元
    ，並依同法條第二項規定諭知扣繳該張早已逾期之「機字第983951號」重型機器
    腳踏車駕駛執照，以資適法。
據上論斷，應依道路交通案件處理辦法第二十條前段，裁定如主文。
中      華      民      國    八  十  九    年     八     月    卅一    日
                               臺灣臺北地方法院交通法庭
                                     法  官  鍾    華
右正本證明與原本無異
如不服本裁定應於送達後五日內向本院提出抗告狀
                                     書記官  黃  繡  琴
中      華      民      國    八  十  九    年     九     月     一     日


司法院資訊處製作；財團法人民間司法改革基金會備份。
